【裁判字號】    90,訴,1014
【裁判日期】    900731
【裁判案由】    強盜
【裁判全文】
臺灣高雄地方法院刑事判決                          九十年度訴字第一０一四號
    公  訴  人  臺灣高雄地方法院檢察署檢察官
    被      告  丁○○
    選任辯護人  王家鈺
右列被告因強盜案件，經檢察官提起公訴（九十年度偵字第四六七０號），甲○判決
如左：
    主  文
丁○○無罪。
    理  由
一、公訴意旨詳如附件之起訴書。
二、按犯罪事實應依證據認定之，無證據不得推定其犯罪事實，又不能證明被告犯罪
    者，應諭知無罪之判決，刑事訴訟法第一百五十四條、第三百零一條第一項前段
    定有明文。再被害人之指述，係以使被告受刑事訴追為目的，是其指述是否與事
    實相符，仍應調查其他證據以資審認（最高法院五十二年台上字第一三００號刑
    事判例意旨可資參照）。
三、本件公訴人認被告丁○○涉犯加重強盜罪嫌，無非以被害人陳誌誠、己○○之指
    述、目擊證人丙○○之證言及被告至大東醫院診治之驗傷診斷書等為其主要論據
    。訊之被告堅決否認有上開犯行，辯稱：九十年二月二十五日晚上六時許，友人
    洪文川來訪，於晚上七時左右離開，伊至當晚十時二十分許即騎機車外出至鳳山
    市東亞戲院看電影，片名是「偷拐搶騙」，約十一時三十分散場，伊騎機車經過
    鳳山市○○路與國泰路口時，遇見一女子（事後查明其姓名為辛○○）騎機車問
    伊合家歡ＫＴＶ如何走，因伊知道該處，即騎機車引導該女子，到鳳山市○○路
    與南京路口時，該女子告知其忘記拿酒，要伊陪其返家拿取，伊即騎機車隨同該
    女子之機車返回該女子位於鳳山市陸軍官校對面黃埔新村家中拿酒，伊在巷口等
    該女子，嗣該女子取酒後，伊又騎機車引導該女子，迨至鳳山市○○路與光華街
    口時，因閃避一對夫婦駕駛之自用小客車乃滑倒，以致身體多處擦傷，該夫婦連
    同該女子遂陪同伊至鳳山市大東醫院診治，伊並無強盜被害人陳誌誠、己○○之
    錢財等語。經查：
（一）九十年二月二十五日晚上鳳山東亞戲院確有放映外片「偷拐搶騙」，九時四十
      分放映的該場約於十一時三十分散場一情，有鳳山東亞戲院傳真文件一紙附卷
      可稽。又被告於散場後騎機車行經鳳山市○○路與國泰路口時，遇見辛○○騎
      機車問伊合家歡ＫＴＶ如何走，因被告知道該ＫＴＶ之位置，即騎機車引導劉
      女，到鳳山市○○路與南京路口時，劉女告知其忘記拿酒，要伊陪其返家拿取
      ，被告即騎機車隨同劉女之機車返回位於鳳山市陸軍官校對面黃埔新村家中拿
      酒，被告在巷口等劉女，嗣劉女取酒後，伊又騎機車引導劉女，迨至鳳山市○○路與光華街口時，因閃避一對夫婦駕駛之自用小客車乃滑倒，以致身體多處
      擦傷，該夫婦連同劉女遂陪同被告至鳳山市大東醫院診治等情，亦據證人辛○○到庭結證屬實。再被告陳述之發生車禍地點，經高雄縣警察局刑警隊現場勘
      查，亦確有停放被告所有之ＫＩＬ─七八七號機車，機車左側確有擦撞之刮痕
      等情，復據證人即現場履勘之員警庚○○到庭證述明確，並有高雄縣警察局刑
      警隊鑑識組刑案現場勘查報告表、被告上開機車之車籍資料各一份附卷可佐，
      足徵被告之辯解應非子虛。公訴人固認被告辯稱騎機車倒地時係向左傾倒，與
      被告診斷書所載右手腳多處擦傷之傷情有違，且其自承倒地時安全帽未脫落，
      但卻受有門牙折斷、上唇挫裂及鼻前端受傷之傷害，亦顯違常情，因認被告之
      辯解並不足採云云。然被告於甲○審理時已陳明：發生車禍時是別人扶伊起來
      ，究往左或往右傾倒，伊不很清楚，偵查及甲○訊問之供述是依受傷部位陳述
      ，又倒地時伊頭戴安全帽，但安全帽正中碰到地，撞到伊臉的正面，導致門牙
      折斷、上唇及鼻前端擦挫傷等語。按一般人車禍倒地時必驚惶失措，究係向左
      或向右傾倒，事後記憶定不會清晰，而倒地時復會因撞擊力量之物理反應，致
      落地部位不同而有相異之傷情，且被告所戴安全帽正前緣有五公分之刮痕，有
      證人庚○○之證言及上開刑案現場勘查報告表可佐，亦與被告供述倒地時安全
      帽正面著地因而肇致門牙、上唇及鼻前端擦挫傷之情相符，自難僅憑被告供述
      車禍發生係向左或向右傾倒之歧異，而認被告所辯並不足取。
（二）被害人戊○○於警訊中固指述有遭人強劫財物之事實，但因未正面看到歹徒之
      面貌，所以無法指認是否被告強盜其財物，是依被害人戊○○之指述並不能證
      明被告涉案。再被害人己○○固於警訊及甲○訊問中均指認被告係於上開時地
      持刀強盜其財物之人云云，然其自承：是由其所駕計程車後照鏡中看到歹徒鼻
      子以上的面貌，追捕時只看到其背影，是依被告的體型、鼻子以上的面貌特徵
      及聲音，指認被告涉案云云，依其供述情節，足見被害人己○○並未全然看到
      歹徒之面貌，其僅憑被告的體型、鼻子以上的面貌特徵及聲音即遽予指認被告
      涉案，其真實性即非無疑，依上揭判例意旨，仍應調查其他證據以資審認被告
      是否確涉犯本案。再於警訊中同指認被告涉案之現場曾追逐歹徒並與歹徒發生
      格鬥之證人丙○○於甲○訊問時即證稱：其聽聞己○○高喊強盜，旋追逐歹徒
      ，並與歹徒正面對打，其打歹徒時，歹徒均用雙手抵擋，伊未打歹徒的腳部，
      歹徒並不是在場之被告，而是另有其人，事後其有看過真正的歹徒，並有報警
      ，但被歹徒逃脫，警訊中僅說被告有點像歹徒，並不敢確認等語，證人丙○○
      係與本件強盜案之歹徒正面對打，清楚目擊歹徒之面貌，其供證自較為可採，
      益徵被害人己○○之指認恐有誤認之虞。況被告就醫時之傷情，僅右手挫傷，
      大部分之傷情均集中於腳部，甚或足背、足趾（有診斷書附卷可憑），與證人
      丙○○供證其未打歹徒之腳部之特點顯然不符，且被害人林宏文亦指稱歹徒腳
      部有穿鞋子，苟被告確為涉案之歹徒，則因足部有鞋子保護，衡情應不會傷及
      足背、足趾之部位，而被告供述其發生車禍時腳穿「ＨＡＮＧ  ＴＥＮＴ」品
      牌之休閒式拖鞋，倒地時有傷及腳部，與上開傷勢相符，且與鑑識現場留有「
      ＨＡＮＧ  ＴＥＮＴ」品牌之斷裂拖鞋鞋板一情不相違背，足認被告並非本件
      強盜案之歹徒甚明。
（三）本案查獲之警員乙○○到庭證稱：係依報案指述歹徒逃逸時與人發生扭打，研
      判歹徒有受傷，即到附近的大東醫院查訪，得知被告在該時段有前往就醫之紀
      錄，才帶被害人己○○及證人丙○○前去指認，因而查獲被告等語，足認本件
      查獲被告之主要原因即為被害人己○○及證人丙○○之指認，然證人丙○○於
      甲○訊問時已明確供證被告並非歹徒，而被害人己○○之指認亦有上開瑕疵之
      處，已詳如前述，自難僅憑被告於案發時點左右有前往就醫之紀錄即認被告涉
      案。
  綜上，被告辯解應屬可採，甲○復查無其他事證足認被告涉犯本件強盜犯行，其犯
  罪即屬不能證明，應諭知無罪之判決。
據上論斷，應依刑事訴訟法第三百零一條第一項前段，判決如主文。
本案經檢察官葉淑文到庭執行職務。
中      華      民      國      九十      年      七      月    三十一  日
                                  臺灣高雄地方法院刑事第六庭
                                            法  官 趙家光
右正本證明與原本無異。
如不服本判決，應於判決送達後十日內，向甲○提出上訴狀。
                                            書記官 龔  能
中      華      民      國      九十      年      七      月    三十一  日


司法院資訊處製作；財團法人民間司法改革基金會備份。
